臺灣新竹地方法院民事判決　　　　　　　96年度重訴字第97號
原　　　告　乙○○
訴訟代理人　洪大明律師
複　代理人　蘇孝虎
被　　　告　甲○○
上當事人間損害賠償事件，經原告提起附帶民事訴訟，由本院刑
事庭裁定移送，本院於民國96年11月30日辯論終結，判決如下：
    主  文
被告應給付原告新臺幣伍拾萬元，及自民國九十六年三月三十日
起至清償日止，按年息百分之五計算之利息。
訴訟費用由被告負擔。
本判決第一項於原告以新臺幣壹拾陸萬元為被告供擔保後，得假
執行。
    事實及理由
壹、程序部分：
一、按原告於判決確定前，得撤回訴之全部或一部。但被告已為
    本案之言詞辯論者，應得其同意；又以書狀撤回者，自撤回
    書狀送達之日起，10日內未提出異議者，視為同意撤回，民
    事訴訟法第262條第1項、第4項後段分別定有明文。查原告
    原對被告台灣樂金電器股份有限公司起訴，嗣於民國96年9
    月3日具狀撤回其對被告台灣樂金電器股份有限公司之請求
    ，該撤回書狀並於96年9月5日送達於被告台灣樂金電器股份
    有限公司，有送達證書附卷可參，而被告台灣樂金電器股份
    有限公司迄今仍未為任何異議，依前開規定，被告台灣樂金
    電器股份有限公司視為同意，是原告撤回對被告台灣樂金電
    器股份有限公司之起訴，業已發生撤回之效力，應予准許，
    合先敘明。
二、次按訴狀送達後，原告不得將原訴變更或追加他訴，但請求
    之基礎事實同一者或擴張或減縮應受判決事項之聲明者，不
    在此限，民事訴訟法第255條第1項但書第2款、第3款定有明
    文。查原告於訴訟進行中追加被告天烽電器有限公司，並
    依侵權行為之法律關係請求被告甲○○、天烽電器有限公司
    連帶給付新臺幣（下同）8,680,684元，及自起訴狀繕本送
    達翌日起至清償日止，按年息百分之5計算之利息，嗣於本
    院審理中，原告與同案被告天烽電器有限公司達成和解，同
    案被告天烽電器有限公司同意給付原告400,000元，此有和
    解筆錄在卷可佐，原告遂減縮對被告甲○○之請求，主張其
    應負擔原告之精神慰撫金及醫療費計500,000元，並為訴之
    聲明之變更，核與前揭法條所定相符，自應准許。
三、本件被告經合法通知，未於言詞辯論期日到場，核無民事訴
    訟法第386條所列各款情形，爰依原告之聲請，由其一造辯
    論而為判決。
貳、原告起訴主張：
一、被告甲○○為同案被告天烽電器有限公司（已於本院成立訴
    訟上和解）之受僱人，負責家用電器之送貨及安裝，其於95
    年4月8日偕同訴外人朱啟亮至新竹縣竹北市○○○街27號為
    屋主裝設冷氣機時，因屋主另向特力屋賣場購買冷氣機，特
    力屋賣場亦同時派原告至上開地址裝設冷氣機。被告甲○○
    於同日下午4時20分許，在上開地址二樓房間內施工完成，
    因需電源測試，適當時沿架設於一樓地面鋁梯，攀爬至約當
    二樓陽台高度處施工之原告手中握有電源線，被告甲○○乃
    至二樓陽台向原告借用該電源線使用。惟被告甲○○明知冷
    氣機電源線屬220伏特之高電壓電源，應謹慎持有使用，但
    被告甲○○卻於握持電源線後不慎鬆脫，導致該電源線觸及
    原告左手掌手臂，而原告遭受此電擊，則從鋁梯上摔落至一
    樓地面，並受有胸椎第十節爆裂性骨折、腰椎第一節壓迫性
    骨折、頭部外傷併外傷性蜘蛛網膜出血，腰椎損傷伴隨四肢
    癱瘓之重傷害。
二、原告因被告甲○○之過失而受有四肢癱瘓之嚴重傷害，其醫
    療費共支出1,032,427元（成功大學醫學院附設醫院相關醫
    療支出65,903元，長庚紀念醫院相關醫療支出405,150元，
    中山醫學大學附設醫院相關醫療支出7,450元，署立彰化醫
    院相關醫療支出176,709元，署立台中醫院相關醫療支出
    129,517元，署立豐原醫院相關醫療支出247,698元），並領
    有身心障礙手冊，且因下半身癱瘓、大小便失禁，餘生均需
    以病床輪椅為伍，其精神上之痛苦難以言喻，精神上之損害
    計2,000,000元，為此，爰依侵權行為之法律關係，請求被
    告甲○○支付醫療費及精神上慰撫金共計500,000元
三、並聲明：
  (一)被告應給付原告500,000元，及自起訴狀繕本送達翌日起至
    清償日止，按年息百分之5計算之利息。
  (二)願供擔保，請求宣告假執行。
參、被告甲○○未於最後一次言詞辯論到場，惟據其先前之陳述
    ，其主張並未有過失，且原告未把電源關掉亦有責任，若有
    過失，其甘願賠償更多，並願意賠償300,000元等語置辯。
肆、本院之判斷：
一、原告主張之前揭事實，業據其提出與所述相符之臺灣新竹地
    方法院檢察署檢察官聲請簡易判決處刑書影本1份、收據25
    紙、診斷證明書影本4紙為證，惟被告甲○○否認其有過失
    ，並以上揭情詞置辯，是本院所應審究者為：被告甲○○是
    否應負侵權行為責任？原告得請求被告甲○○賠償損害的金
    額為何？
二、經查，被告甲○○為同案被告天烽電器有限公司之受僱人，
    負責家用電器之送貨及安裝，為從事業務之人，其於95年4
    月8日偕同訴外人朱啟亮至新竹縣竹北市○○○街27號為屋
    主裝設冷氣機時，因屋主另向特力屋賣場購買冷氣機，特力
    屋賣場亦同時派原告至上開地址裝設冷氣機。被告甲○○於
    同日下午4時20分許，在上開地址二樓房間內施工完成，因
    需電源測試，適當時沿架設於一樓地面鋁梯，攀爬至約當二
    樓陽台高度處施工之原告手中握有電源線，被告甲○○乃至
    二樓陽台向原告借用該電源線使用。惟被告甲○○明知冷氣
    機電源線屬220伏特之高電壓電源，借用電源線前應相互確
    認有無先切斷電源以確保安全，竟疏未注意，而原告亦同疏
    未注意，直接將尚處通電狀態之電源線交予被告甲○○。兩
    造於交接過程中，被告因握持電源線後不慎鬆脫，導致該電
    源線觸及原告左手掌手臂，原告因遭電擊而自鋁梯上摔落至
    一樓地面，並受有胸椎第十節爆裂性骨折、腰椎第一節壓迫
    性骨折、頭部外傷併外傷性蜘蛛網膜出血，腰椎損傷伴隨四
    肢癱瘓之重傷害，並經本院刑事庭簡易判決，判處有期徒刑
    5 個月，如易科罰金，以900元折算1日在案，後經臺灣新竹
    地方法院檢察署以原審判決過輕而提起上訴等情，業據本院
    依職權調取被告甲○○過失重傷害刑事案卷（含臺灣新竹地
    方法院檢察署95年偵字第3546號偵查卷，本院96年度竹北簡
    字第36號刑事卷、96年度簡上字第108號刑事卷）核閱屬實
    。至被告雖辯稱其並無疏失云云，惟據在場協助原告施工之
    目擊證人楊趙麗姿於警詢及偵查時所為之證述：被告甲○○
    向原告借電源線時，原告告知被告甲○○其遞交有通電之電
    線，然被告甲○○卻因緊張而丟下電源線並碰到原告等語（
    見偵查卷第14頁、第34頁、第48頁），則被告空言辯稱本件
    事故之發生其並無過失云云，尚不足採。是原告確因本件事
    故而受有如前所述之傷害，且被告甲○○之過失行為，與原
    告之受傷結果間，具有相當因果關係，被告甲○○就本件事
    故應負過失侵權行為責任，洵堪認定。從而，原告主張被告
    甲○○應負損害賠償責任等情，即屬有據，應予准許。
三、按因故意或過失，不法侵害他人之權利者，負損害賠償責任
    ；又不法侵害他人之身體或健康者，對於被害人因此喪失或
    減少勞動能力或增加生活上之需要時，應負損害賠償責任；
    不法侵害他人之身體者，原告雖非財產上之損害，亦得請求
    賠償相當之金額，民法第184條第1項前段、第195條第1項前
    段分別定有明文。查本件被告甲○○於執行職務時，不法侵
    害原告之權利，已如前述，依上揭規定，原告請求被告賠償
    其所受財產上及非財產上損害，即非無據。茲就原告主張之
    各項損害，審核如下：
  (一)醫療費用部分：
    查原告主張因本件事故受傷後，分別至國立成功大學醫學院
    附設醫院、長庚紀念醫院、中山醫學大學附設醫院、署立彰
    化醫院、署立台中醫院、署立豐原醫院就醫，各自付醫療費
    用65,903元、405,150元、7,450元、176,709元、129,517元
    、247,698元，合計1,032,427元等情，惟查原告至國立成功
    大學醫學院附設醫院、長庚紀念醫院、中山醫學大學附設醫
    院、署立彰化醫院、署立台中醫院、署立豐原醫院就醫所自
    付之醫療費用為65,903元、9,654元、26,557元、36,213元
    、13,640元、15,086元，合計167,053元，此有原告提出之
    醫療單據共25紙附卷可參。又查原告所支出之前揭醫療費用
    ，除其中證明書費3,165元（計算式為：700＋200＋200＋
    400＋210＋50＋420＋20＋290＋255＋70＋200＋150＝3165
    ），非屬治療所必需應予剔除外，其餘醫療費用之項目，合
    計163,888元，應係治療所必需，則原告因前開事故所支出
    之醫療費用163,888元，為有理由。
  (二)慰撫金部分：
    按不法侵害他人之人格權，被害人受有非財產上損害，請求
    加害人賠償相當金額之慰撫金時，法院對於慰撫金之量定，
    應斟酌實際加害情形、所造成之影響、被害人痛苦之程度、
    兩造之身份地位經濟情形及其他各種狀況，以核定相當之數
    額，最高法院47年台上字第1221號、51年台上字第223號判
    例可資參照。查原告因被告前揭侵權行為致受有受有胸椎第
    十節爆裂性骨折、腰椎第一節壓迫性骨折、頭部外傷並外傷
    性蜘蛛網膜出血，腰椎損傷伴隨四肢癱瘓之重傷害等情，此
    有長庚紀念醫院及中山醫學大學附設醫院診斷證明書各1紙
    附卷可參（見偵查卷第21頁、第35頁），且經本院依職權詢
    問財團法人長庚紀念醫院林口分院關於原告之病情，其函覆
    原告於96年7月31日回診時，兩下肢功能喪失呈現癱瘓狀態
    ，且恐無法治癒，有財團法人長庚紀念醫院（林口）分院96
    年10月25日（九六）長庚院法字第0925號函在卷可佐，復參
    以中山醫學大學附設醫院亦稱原告之左下肢、右下肢之能完
    全喪失效用，有該函文附卷為憑（見偵查卷第37-38頁）。
    是系爭事故業已造成原告生活上之不便，且其下肢功能有癱
    瘓之虞，其精神上自受有相當之煎熬，故原告請求被告賠償
    非財產上損害精神慰藉金，洵無不合。次查，原告93年度收
    入為345,600元，有原告提出之各類所得扣繳暨免扣繳憑單1
    紙在卷可稽，而被告甲○○到庭自承其為國中畢業，沒有固
    定工作，夏天時之月收入可達30,000元，冬天則工作量較少
    （見本院96年7月16日言詞辯論筆錄），是本院衡量兩造身
    份、地位、經濟情況、侵權行為情節之輕重及原告所受痛苦
    之程度等一切情狀，認原告主張非財產上之損害2,000, 000
    元，顯屬過高，應以1,500,000元較為適當。
  (三)綜上，原告因本件侵權行為得請求被告賠償之數額，為醫療
    費用163,888元、精神慰藉金1,500,000元，共計1,663,888
    元。
四、再按損害之發生或擴大，被害人與有過失者，法院得減輕賠
    償金額或免除之，民法第217條第1項定有明文。此項規定之
    目的在謀求加害人與被害人間之公平，法院對於賠償金額減
    至何程度，或為完全免除，應斟酌雙方原因力之強弱與過失
    之輕重以定之。查本件事故之發生，固係肇因於被告甲○○
    不慎鬆脫電源線之行為，然查，原告於偵查時自承借線時須
    把電源關掉，方符合安全規範（見偵查卷第48頁），但原告
    卻疏未注意借用電源線前應互相確認有無切斷電源以確保安
    全之規範，而直接將尚處通電狀態之電源線交予被告，亦與
    有過失。是本院斟酌系爭事故發生之原因力強弱及過失之輕
    重，認原告對於事故之發生，應負百分之30之責任。故依兩
    造之過失程度，被告自得減輕應賠償金額百分之30，即被告
    應賠償原告1,164,722元【計算式：0000000×0.7＝0000000
    ，小數點以下四捨五入】。
五、綜上所述，原告得請求被告甲○○之賠償金額為1,164,722
    元。從而，原告本於侵權行為之損害賠償請求權，僅請求被
    告給付500,000元，及自起訴狀繕本送達翌日即96年3月30日
    起至清償日止，按年息百分之5計算之利息，為有理由，應
    予准許。
六、兩造其餘攻擊防禦方法及舉證，因本件事證已臻明確，且與
    判決基礎不生影響，爰不一一論述，附此敘明。
七、據上論結，本件原告之訴為有理由，依民事訴訟法第385條
    第1項前段、第78條、第390條第2項，判決如主文。
中　　華　　民　　國　　96　　年　　12　　月　　14　　日
                  民事第二庭    法　官　彭淑苑
以上正本係照原本作成。
如對本判決上訴，須於判決送達後20日內向本院提出上訴狀。
中　　華　　民　　國　　96　　年　　12　　月　　14　　日
                                書記官　張永榮
